臺灣高等法院刑事判決
110年度上易字第1579號
上  訴  人  臺灣臺北地方檢察署檢察官
被      告  洪子淳


上列上訴人因被告詐欺案件，不服臺灣臺北地方法院110年度易
字第45號，中華民國110年7月29日第一審判決（起訴案號：臺灣
臺北地方檢察署108年度偵字第13862、15103、17585、18225、1
8735號），提起上訴，本院判決如下：
    主  文
上訴駁回。
    事  實
洪子淳於民國107年10月間透過友人結識陳佩君，其明知自己並
非○○旅行社股份有限公司（下稱○○旅行社）之員工，亦無為他人
訂購旅遊行程之真意，竟因需錢孔急，意圖為自己不法所有，基
於詐欺取財犯意，接續向陳佩君佯稱其係○○旅行社員工，可以優
惠價格出售旅遊行程云云，致陳佩君陷於錯誤，陸續向洪子淳訂
購如附表所示行程，並於附表所示時間，在○○市某處，刷卡或匯
款至洪子淳指定之銀行帳戶，金額共計新臺幣（下同）136萬9,0
96元（各次付款金額詳如附表所示）。嗣因洪子淳未依約訂購旅
遊行程，經陳佩君要求退款，洪子淳藉故推託，陳佩君始悉受騙
而報警處理。
    理  由
壹、程序部分
一、本案經原審判決後，檢察官僅就原審判決被告詐欺告訴人陳
    佩君部分提起上訴（本院卷第31、226頁），是本院僅就此
    部分予以審理，合先說明。
二、本件檢察官就本判決所引被告以外之人於審判外陳述之證據
    能力均不爭執，亦未於言詞辯論終結前聲明異議，而被告經
    本院合法傳喚無正當理由未到庭，其於原審並未爭執上開證
    據之證據能力，本院審酌該等證據作成時並無不當取得情形
    ，認以之作為本案證據亦屬適當，依刑事訴訟法第159條之5
    規定，均有證據能力。
三、本判決所引用之其他非供述證據，查無違反法定程序取得之
    情形，依同法第158條之4反面解釋，均具證據能力。
貳、實體部分
一、被告經本院合法通知無正當理由未到庭陳述，其於原審審理
    中就上開犯罪事實坦承不諱（原審卷第68、157頁），核與
    告訴人陳佩君於偵訊中之指證相符（108偵13862卷第391-39
    4頁），並有如附表所示之匯款及刷卡紀錄、被告與告訴人
    之LINE對話紀錄截圖、告訴人提出其與暱稱「陳導遊」之通
    訊軟體對話紀錄截圖（108偵13862卷第73-137、139-251頁
    ）可佐，足認被告前開任意性自白與事實相符，應可採信。
    從而，本件事證明確，被告詐欺取財犯行，堪以認定，應依
    法論科。
二、論罪部分
　　核被告所為，係犯刑法第339條第1項之詐欺取財罪。被告基
    於詐欺取財之單一犯意，接續向告訴人施用詐術，其行為係
    於密接之時間內實施，侵害同一人之財產法益，各行為之獨
    立性皆極為薄弱，依一般社會健全觀念，在時間差距上難以
    強行分離，顯係基於單一犯意接續所為，應論以接續犯之單
    純一罪。
三、駁回上訴理由：　　
(一)原審以被告犯罪事證明確，適用刑法刑法第339條第1項規定
    ，並審酌被告正值青壯，未思以正途賺取金錢以清償個人債
    務，謀一己私利，利用告訴人之信任，向告訴人傳遞不實之
    旅遊資訊，詐取告訴人繳交之旅遊費用，欠缺尊重他人財產
    權之觀念，另考量被告犯後雖坦承犯行，但僅賠償告訴人15
    萬元，不足以彌補其所受之損害金額，兼衡其犯罪動機、目
    的、前科素行，自陳目前在餐廳工作，月收入約2萬元、未
    婚、有1名子女需扶養、經濟狀況不佳等生活狀況，以及詐
    得金額等一切情狀，量處有期徒刑1年。另就沒收部分敘明
    ：如附表所示款項共計136萬9,096元，為被告之犯罪所得，
    雖未扣案，然因事後已返還告訴人15萬元（108偵13862卷第
    279頁），經扣除上開金額後，其犯罪所得應為121萬9,096
    元，應依刑法第38條之1第1項、第3項規定諭知沒收，於全
    部或一部不能沒收或不宜執行沒收時，追徵其價額。經核原
    判決認事用法、量刑及沒收諭知均無不當，應予維持。
(二)檢察官上訴意旨主張：被告詐騙告訴人巨額金錢，犯後雖與
    告訴人達成協議，惟僅由被告之父代償15萬元，被告案發後
    避不見面，藉故拖延還款承諾，毫無賠償誠意，足認被告犯
    後態度非佳，原審所為量刑過輕等語。惟按刑事審判旨在實
    現刑罰權之分配正義，故法院對有罪被告之科刑，應符合罪
    刑相當之原則，使輕重得宜，罰當其罪，以契合社會之法律
    感情，此所以刑法第57條明定科刑時應審酌一切情狀，尤應
    注意該條所列10款事項以為科刑輕重之標準，俾使法院就個
    案之量刑，能斟酌至當。而量刑輕重係屬事實審法院得依職
    權自由裁量之事項，苟已斟酌刑法第57條各款所列情狀而未
    逾越法定刑度，不得遽指為違法（最高法院72年台上字第66
    96號判例意旨參照）。原審判決就被告詐欺告訴人部分，已
    綜合審酌各項量刑因子予以量定，並已斟酌告訴人所受損害
    金額、被告尚未全數賠償之犯後態度等一切情狀，原審對被
    告量處有期徒刑1年，並無過輕可言，亦無逾越職權、違反
    比例原則等不當或違法之處，是認其量處之刑度尚屬適當。
    從而，檢察官上訴指摘原審量刑過輕，為無理由，應予駁回
    。
參、本件被告經合法傳喚，無正當理由未於審理期日到庭，有其
    個人基本資料查詢結果、本院出入監簡列表及送達證書等件
    在卷足憑，爰不待其陳述逕行判決。
據上論斷，應依刑事訴訟法第371條、第368條，判決如主文。
本案經檢察官許鈺茹到庭執行職務。
中　　華　　民　　國　　110 　年　　12　　月　　22　　日
                  刑事第二十五庭審判長法  官 邱滋杉
                                      法  官 黃翰義
                                      法  官 邱瓊瑩
以上正本證明與原本無異。
不得上訴。
                                      書記官 桑子樑
中　　華　　民　　國　　110 　年　　12　　月　　22　　日
附錄：本案論罪科刑法條全文
中華民國刑法第339條
意圖為自己或第三人不法之所有，以詐術使人將本人或第三人之
物交付者，處5年以下有期徒刑、拘役或科或併科50萬元以下罰
金。
以前項方法得財產上不法之利益或使第三人得之者，亦同。
前二項之未遂犯罰之。 
附表
編號 轉帳日期 行   程 證據出處  金額    轉入帳戶   1 107.10.8 馬爾地夫四人份 (商務艙機票和飯店) 108偵13862卷第21、23頁  10萬元    ○○商銀○○分行 00000000000000號   2 107.10.9 馬爾地夫四人份 (商務艙機票和飯店) 108偵13862卷第25、27頁  6萬元    ○○商銀○○分行00000000000000號   3 107.10.19 馬爾地夫白馬莊房間升等費 108偵13862卷第33頁  6萬元    ○○商銀○○分行00000000000000號   4 107.10.19 峇里島四人押金 108偵13862卷第35頁  3萬元    中華郵政00000000000000號   5 107.11.17 日本行押金 108偵13862卷第31、139-145頁  28萬5,215元    刷卡(美國運通卡000000000000000)   6 107.11.19 歐洲六人商務艙機票及八天七夜酒店第一筆款 108偵13862卷第37、161頁  10萬9,000元    ○○○○郵局00000000000000號   7 107.11.29 峇里島四人房升等費用 108偵13862卷第39、41頁  6萬元    ○○信託○○分行000000000000號   8 107.11.29-30 日本自助行機加酒四人一套共五套 108偵13862卷第43-47頁  7萬9,000元    ○○信託○○分行000000000000號   9 107.11.30 大溪地四人機加酒團費第一筆 108偵13862卷第49頁  1萬500元    ○○信託○○分行000000000000號   10 107.12.2 大溪地四人機加酒團費第二筆 無  5萬元    ○○信託○○分行000000000000號   11 107.12.4 歐洲機票定金 108偵13862卷第61、205頁  5萬元    ○○信託○○分行000000000000號   12 107.12.5 日本星野奢華四人團費 108偵13862卷第63、187頁  5萬8,500元    ○○信託○○分行000000000000號   13 107.12.8 歐洲六人商務艙機票及八天七夜酒店第二筆款 108偵13862卷第67、191-193頁  19萬9,900元    ○○信託○○分行000000000000號   14 107.12.9 馬爾地夫四人份 (商務艙機票加飯店) 108偵13862卷第69頁  21萬6,981元    刷卡(○○信託卡0000000000000000)   總金額 136萬9,096元